【裁判字號】    90,台非,3
【裁判日期】    900104
【裁判案由】    違反台灣省內菸酒專賣暫行條例
【裁判全文】
最高法院刑事判決                                      九十年度台非字第三號
    上訴人  最高法院檢察署檢察總長
    被  告  甲○○ 女民國七十.
右上訴人因被告違反台灣省內菸酒專賣暫行條例案件，對於台灣台南地方法院新市簡
易庭中華民國八十九年六月十九日第一審確定刑事簡易判決（八十九年度新簡字第一
五四號，聲請簡易判決處刑案號：台灣台南地方法院檢察署八十九年度偵字第二五八
二、四八四五號），認為部分違法，提起非常上訴，本院判決如左：
    主  文
原判決關於甲○○部分撤銷。
甲○○共同連續販賣未貼專賣憑證之菸類，處罰金新台幣伍仟元，如易服勞役，以新
台幣玖佰元即銀元佰元折算壹日。緩刑貳年。
扣案未貼專賣憑證之七星牌洋菸玖拾包、峰牌洋菸貳拾包、大衛杜夫牌洋菸拾包均
沒收。
    理  由
非常上訴理由稱：「一、按判決不適用法則或適用法則不當者，為違背法令，刑事訴
訟法第三百七十八條定有明文。又未貼專賣憑證之菸、酒不得販賣，違者處一年以下
有期徒刑、拘役或科或併科五千元以下罰金，台灣省內菸酒專賣暫行條例第三十條第
一項、第三十七條定有明文。該條例之罰金、罰鍰以新台幣為單位，亦為同條例第四
十二條所明定。依特別法優於普通法之原則，自應以新台幣為科罰之單位，無再適用
普通法以銀元為標準之餘地。詎原判決竟以銀元為科處罰金之單位。揆諸上開說明，
顯有判決適用法則不當之違法。二、案經確定，應依刑事訴訟法第四百四十一條、第
四百四十三條提起非常上訴，以資糾正」等語。
本院按：判決不適用法則或適用不當者，為違背法令，刑事訴訟法第三百七十八條定
有明文。又台灣省內菸酒專賣暫行條例規定之罰金、罰鍰以新台幣為單位，為該條例
第四十二條所明定，則該條例對於所科處之罰金、罰鍰，既設有以新台幣為單位之特
別規定。是凡違反該條例而科處罰金刑者，依特別法優於普通法之原則，自應以新台
幣為科罰標準，無再適用普通規定以銀元計算之餘地。本件被告甲○○受僱於同案被
告陳信杰自民國八十九年一月間起，共同在台南縣永康市○○○路七六八號旁之「藍
色情人檳榔攤」連續販賣未貼專賣憑證之菸類予不特定之顧客，迄同月二十二日為警
查獲，並扣得未貼專賣憑證之七星牌洋菸玖拾包、峰牌洋菸貳拾包、大衛杜夫牌洋菸
拾包等情。原判決依台灣省內菸酒專賣暫行條例第三十七條第五款規定論罪科刑，
乃不依前開特別規定以新台幣為單位，逕處以罰金伍仟元，如易服勞役，以新台幣九
百元即銀元三百元折算一日，緩刑二年。揆諸首開說明，其適用法則顯有違誤。案經
確定，非常上訴意旨執以指摘，洵有理由。因原判決不利於被告，自應由本院將原判
決關於甲○○部分撤銷，酌情另行判決如主文第二項所示，並諭知罰金如易服勞役折
算之標準，以資救濟。
據上論結，應依刑事訴訟法第四百四十七條第一項第一款但書，台灣省內菸酒專賣暫
行條例第三十七條第五款、第四十條第一款、第四十二條，刑法第十一條、第二十八
條、第五十六條、第四十二條第二項、第七十四條第一款，罰金罰鍰提高標準條例第
一條、第二條，判決如主文。
中      華      民      國     九十     年      一      月      四      日
                              最高法院刑事第五庭
                                  審判長法官  紀  俊  乾
                                        法官  黃  正  興
                                        法官  陳  東  誥
                                        法官  張  春  福
                                        法官  韓  金  秀
      右正本證明與原本無異
                                              書  記  官
中      華      民      國     九十     年      一      月      八      日


司法院資訊處製作；財團法人民間司法改革基金會備份。
